臺灣高等法院臺中分院刑事判決　　99年度重上更(三)字第71號
上　訴　人　臺灣臺中地方法院檢察署檢察官
上　訴　人
即　被　告　張榮
　　　　　　趙克
被　　　告　黃金龍
　　　　　　張瑋庭原名張國忠.
上列四人共同
指定辯護人　本院公設辯護人　王金陵
被　　　告　柳閔鐘
選任辯護人　李秀貞律師
　　　　　　羅豐胤律師
　　　　　　林正雄律師
被　　　告　吳景隆
選任辯護人　莊慶洲律師
上列上訴人因被告等強盜等案件，不服臺灣臺中地方法院94年度
訴字第1216號中華民國95年3月10日第一審判決（起訴案號：臺
灣臺中地方法院檢察署92年度偵字第4485、6478號），提起上訴
，判決後經最高法院第三次發回更審，本院判決如下：
    主  文
原判決關於吳景隆強盜部分；黃金龍、張榮（含竊盜及定應執
行刑）、趙克部分均撤銷。
吳景隆、黃金龍、張榮、趙克犯結夥攜帶兇器強盜罪；吳景
隆、黃金龍，各處有期徒刑捌年；張榮，累犯，處有期徒刑柒
年陸月；趙克，累犯，處有期徒刑捌年貳月。
其他上訴駁回。
    事  實
一、吳景隆前於民國86年間，因妨害自由罪，經法院判處有期徒
    刑10月確定，經緝獲後，於92年11月13日始執行完畢（不成
    立累犯）；張榮前於84年間，因犯偽造有價證券罪，經法
    院判處有期徒刑4年確定，於87年5月20日縮短刑期假釋出監
    ，嗣未經撤銷假釋，於89年9月13日縮刑期滿以已執行論；
    趙克前於77年間因搶奪搶劫軍法罪，經法院於76年5月26
    日判處有期徒刑12年，嗣逢減刑，經減為有期徒刑8年4月確
    定，另於82年間，因犯違反槍砲彈藥刀械管制條例、搶奪等
    罪，經法院於82年3月25日判處有期徒刑1年6月、8月，並定
    應執行刑為有期徒刑2年確定，經接續執行後，於84年1月14
    日假釋付保護管束，嗣經撤銷假釋執行殘刑3年1月25日，另
    於85年間，因先後犯賭博、妨害自由等罪，經法院於86年3
    月1日、87年6月19日各判處有期徒刑3月、6月，嗣經定應執
    行刑為有期徒刑7月確定，經與上揭殘刑接續執行後，於89
    年5月23日縮短刑期假釋出監，於90年12月27日縮刑期滿未
    經撤銷假釋，而以已執行論。
二、吳景隆、黃金龍、張榮、趙克及綽號「九指」等不詳姓
    名成年男子，基於共同犯罪之意思聯絡，謀議由黃金龍到臺
    北接洽人員到臺中聚賭，再以渠等詐賭為由強劫渠等財物。
    先推由吳景隆於91年12月4日下午2時許，出面向友人林正賢
    借用臺中市○○○街22號一樓房屋，再俟機電請張榮於當
    晚到達該址，配合抓詐賭。黃金龍則於該日下午5時許，在
    臺北縣向劉翰訛請一同南下臺中市協助處理一筆新台幣（下
    同）5千萬元之債務，劉翰不疑乃再邀請友人陳泓霖、陳景
    暘（原名陳志理）、蔡佳明、張雅怡、吳政道、周旭杰等人
    （以下稱劉翰等七人）一起南下臺中市。劉翰等七人抵達臺
    中市後，黃金龍即佯稱無法聯絡上欲請渠等協助處理債務之
    友人，乃轉聯絡不知情之友人柳閔鐘（原審另為無罪之判決
    ，理由詳後述）藉詞相約一同泡茶聊天後，黃金龍、劉翰等
    七人乃於同日晚上8時30分許，由柳閔鐘帶領抵達臺中市○
    ○○街22號一樓，黃金龍則另以電話通知吳景隆，再由吳景
    隆通知張榮前往現場。席間，由黃金龍介紹在場之人相互
    認識，聊天片刻後乃提議賭牌消遣，劉翰、陳泓霖、陳景暘
    、蔡佳明、張雅怡等人即分別與先到場之吳景隆、張榮、
    其他不詳姓名之成年人至該處所內之一個房間玩賭天九牌，
    柳閔鐘及當時亦在場不知情之張瑋庭（原審另為無罪之判決
    ，理由詳後述）二人則仍在原泡茶之房間聊天招呼在場之人
    ，吳政道、周旭杰二人則在賭桌旁觀看賭博情形，而柳閔鐘
    嗣因另有要事乃先行離去。至同日晚上11時許，趙克打電
    話與吳景隆聯絡暗示要進場，吳景隆即以朋友要進場為由要
    張榮到外面帶人。張榮出去外面接洽時，趙克即給張
    榮一把槍械（未扣案，無證據證明有殺傷力），要其帶在
    身上，並暗示進場後要伺機指證劉翰等人詐賭。趙克即帶
    著「九指」及另二位不詳姓名之成年男子進場，再由「九指
    」之男子下場賭博。約十餘分鐘後，張榮即依趙克暗示
    ，持槍朝劉翰等人指稱詐賭。趙克及「九指」等人隨即均
    自腰際取出槍枝（未扣案，無積極證據證明具有殺傷力），
    朝劉翰等七人指稱詐賭。在場某位不詳姓名男子（起訴書誤
    載為張榮）隨即持該手槍敲打劉翰頭部成傷（未據告訴）
    ，並喝令劉翰等七人在牆邊蹲下。「九指」及該二不詳姓名
    男子等又分別拿出膠帶綑綁劉翰等七人手腳、矇住其等之眼
    睛，並拿出錄音機喝令劉翰等七人承認詐賭之事實而予以錄
    音。又令劉翰、陳泓霖、陳景暘、蔡佳明、張雅怡等人每人
    各簽發面額30萬元之本票三張，並搜刮劉翰等七人身上之財
    物，而以此強暴之方式，致使劉翰等七人不能抗拒，而強取
    劉翰身上之現金4萬5千元及所簽發之面額均為30萬元之本票
    三張，強取陳泓霖身上之現金4萬元、所簽發之面額均為30
    萬元之本票三張及誠泰商業銀行之金融卡一張（帳號000000
    000000號），強取張雅怡身上之皮包內現金1萬3千元（包括
    其男友蔡佳明所寄放之現金）、郵局金融卡一張及台新商業
    銀行、富邦商業銀行、臺北商業銀行信用卡各一張、鑽石項
    鍊一條（此鑽石項鍊係由張榮離去時取出持往臺中縣潭子
    鄉（現已改制為臺中市潭子區，以下仍稱臺中縣潭子鄉）大
    豐當舖典當得5千元）、所簽發之面額30萬元之本票三張，
    強取蔡佳明所簽發之面額均為30萬元之本票三張，強取陳景
    暘身上之現金5萬元、所簽發之面額均為30萬元之本票三張
    及誠泰商業銀行金融卡（帳號000000000000號）一張，強取
    周旭杰身上之現金5千元、金融卡一張，強取吳政道身上之
    現金4千5百元及樂透彩券一張。張榮、趙克及「九指」
    等人復逼問陳泓霖、張雅怡、陳景暘等人前開提款卡、金融
    卡之密碼及信用卡預借現金之密碼，旋共同基於意圖為自己
    不法所有之犯意聯絡，由「九指」等人中之一不詳姓名之成
    年人持上揭所搜括自陳泓霖、張雅怡、陳景暘等人之信用卡
    、金融卡分赴臺中市某處之金融機構自動櫃員機，經輸入密
    碼，使為自動付款設備之自動櫃員機辨識系統，誤判該不詳
    姓名之成年人係有權提領存款之人，以此不正方法由自動付
    款設備取得陳泓霖所有之誠泰商業銀行存款共32萬元（含提
    款12萬元、轉帳20萬元，惟其中10萬元轉入張雅怡上揭郵局
    帳戶中後，再以張雅怡之郵局提款卡提領）、取得自張雅怡
    上揭臺北商業銀行存款20萬元（提領10萬元，轉帳10萬元）
    、台新商業銀行信用卡預借現金4萬元、富邦商業銀行信用
    卡預借現金2萬元、取得陳景暘誠泰商業銀行帳戶之存款1萬
    元。迄至91年12月5日上午11時許，張榮、趙克及「九
    指」等人始將劉翰等七人鬆綁，且要求劉翰等七人立即駕車
    北上返家。
三、案經內政部警政署刑事警察局、臺中市警察局分別移送臺灣
    臺中地方法院檢察署檢察官偵查起訴。
    理  由
一、本案證據能力之說明，分述如下：
  (一)關於上訴人即被告（下稱被告）張榮於92年2月22日警詢
    、偵查中所為之陳述是否出於任意性部分：
    被告張榮雖於原審審理時抗辯其於警察逮捕製作筆錄前，
    曾恐嚇要其關於強盜犯行部分配合筆錄記載而為陳述，否則
    將帶其至警局地下室灌水，且在偵查中如不配合警詢筆錄陳
    述，會將其借提出來，故其警詢、偵查中所為關於強盜犯行
    之陳述係依照警員所繕打之筆錄內容為之，非出於任意性，
    應無證據能力云云，惟查：
  (1)被告張榮於92年2月22日經製作完警詢筆錄後，隨即移送
    檢察官訊問，且檢察官訊問後隨即於當日向原審法院聲請羈
    押獲准，被告張榮均未向檢察官、原審法院抗辯有何遭恐
    嚇製作筆錄之情事，有各該警詢、偵訊及訊問筆錄可稽。而
    本院勘驗被告張榮上開警詢及偵訊光碟結果，無論警詢或
    偵訊過程詢問人或訊問人均口氣平和，未見以強暴、脅迫及
    其他不正方法進行詢問或訊問，被告張榮亦均依自己自由
    意思回答，且被告張榮於偵訊時，經檢察官問以「你在警
    局講的話實不實在？），仍答以「實在」等情，亦有勘驗筆
    錄可稽（見本院更二審卷一第187頁背面至第191頁背面）。
    另本院勘驗92年3月19日偵訊光碟結果，被告張榮在偵訊
    之初亦未抗辯其警詢時受強暴、脅迫等情，而僅在檢察官問
    以案發當時其所持槍枝乙節，其除否認持槍外，另辯稱警詢
    時受刑警要求其配合，不然要毀伊等語，其餘供述則係在檢
    察官以平和口氣，未見以強暴脅迫及其他不正方法進行訊問
    下，依其自己自由意思回答，此有勘驗筆錄可按（見本院更
    二審卷一第191頁背面、第192頁），而被告張榮其後於92
    年7月4日、93年3月24日、同年7月9日、11月8日之檢察官偵
    訊時，亦均未提出非任意性供述之抗辯，有各該筆錄可稽。
    至於被告柳閔鐘之選任辯護人辯稱被告張榮上開警詢陳述
    係依事先製作好之筆錄唸者，並以被告張榮既於92年2月
    21日下午拒絕夜間訊問，卻在翌日（22日）凌晨2點接受警
    詢，而懷疑被告張榮之警詢陳述非出於任意性云云。然被
    告張榮於本案偵、審中始終未抗辯其於警詢之供述係依照
    警方事先製作好之筆錄唸讀，而被告張榮固於92年2月21
    日下午拒絕夜間詢問，經休養生息或因警方曉以大義後而願
    於翌日凌晨接受警詢，非無可能，自難以其拒絕詢問後，再
    接受詢問，即懷疑其供述屬非任意性。是被告柳閔鐘之選任
    辯護人上開所辯，顯係臆測之詞，尚不可採。
  (2)就92年2月22日被告張榮分別於警詢、偵查及原審訊問供
    述內容觀之，除被害人等是否確有詐賭一節有所不同外，並
    無明顯扞格之處。被告張榮竟遲於原審法院94年5月31日
    行準備程序後始為上揭之抗辯，其此部分之抗辯是否可採，
    即屬可疑。況羈押權之行使乃屬法院之職權，被告張榮為
    警逮捕後，是否即會因此即遭受羈押，仍屬未定，此乃屬警
    方所得知悉之事，則警方於警詢中豈能預測被告張榮必經
    羈押及將來可以借提被告張榮？警方人員又何能得知被告
    張榮於偵查中之供述內容為何？是被告張榮以警方曾揚
    言借提為由，抗辯其於警詢、偵查中之自白無任意性，難謂
    有據。而證人即當日查獲被告張榮之承辦警員廖武郎、林
    俊義二人於原審審理時亦均結證稱：警方並無以恐嚇、威脅
    之方式，要被告張榮配合警詢筆錄所記載之內容，亦未曾
    對被告張榮恐嚇稱若於偵查中不配合警詢筆錄陳述，會將
    其借提出來，被告張榮上揭所為之抗辯應屬不實等語。
  (3)綜合上述，堪認被告張榮於92年2月22日警詢、偵訊及原
    審羈押訊問時之陳述係出於其自由意思為之，被告張榮此
    部分之抗辯不足採信。惟縱被告張榮上揭於警、偵訊中及
    原審訊問時之自白係出於任意性，然其此部分之自白是否足
    為認定被告等犯罪事實之證據，仍應視此部分之自白是否與
    事實相符而定（詳後述）。
  (4)又被告張榮於原審及本院更二審審理中業經以證人身分作
    證，並經其餘被告及其辯護人、檢察官進行交互詰問（見原
    審卷二第41至53頁，在場被告為吳景隆、趙克、柳閔鐘、
    陳胤宏；本院更二審卷二第57-4至57-5頁，在場被告為黃金
    龍、趙克、柳閔鐘、張瑋庭），且其於本院更三審審理時
    已因所在不明而無法傳喚或傳喚不到，有其送達證書、個人
    基本資料查詢結果、臺中市警察局第二分局及第五分局函附
    之拘提報告書可稽，而其於接受上開警詢時，係經警先依法
    踐行告知義務並簽名確認同意進行夜間詢問後再行詢問，其
    上開之供述係出於自由意志所為，並無遭不正訊問之情形，
    具有任意性乙情，亦經論述如前；況其於警詢及偵查中陳述
    ，因距離案發時間較近，記憶較深刻清晰，且尚無心詳細考
    量證詞對自己或他人所生之利害關係，亦尚未就各該犯罪情
    節詳予勾串，縱其中容有避重就輕或將在場參予之人張冠李
    戴之情形，主要仍應係就甫發生不久之事實經過所為真實之
    陳述，此外亦無遭違法取供之情形，具有較可信之特別情況
    ，且其供述事涉被告吳景隆、黃金龍、趙克所犯強盜罪成
    立與否之關鍵證據，為證明本件犯罪事實存否所必要，是被
    告張榮於上開警詢及偵查時之供述應認有證據能力。
  (二)關於證人即被害人劉翰等七人於警詢及偵訊中所為之陳述有
    無證據能力部分：
  (1)按刑事訴訟法施行法第7條之3規定：「中華民國92年1月14
    日修正通過之刑事訴訟法施行前，已繫屬於各級法院之案件
    ，其以後之訴訟程序，應依修正刑事訴訟法終結之；但修正
    刑事訴訟法施行前依法定程序進行之訴訟程序，其效力不受
    影響」。而刑事訴訟程序，基於合目的性之考量，固應以從
    新為原則，然若程序一律從新，而導致程序無法達成目的，
    反而喪失其適用之正當性，同樣基於合目的性之原則，將法
    安定性、訴訟經濟、被告訴訟權之保障等因素，納入而為整
    體之考量，因而有該但書過渡條款之規定，以調和新舊法之
    衝擊。則依該施行法第7條之3但書之規定，證人劉翰等七人
    在舊法時於警詢、於檢察官92年3月19日、同年5月23日偵查
    中依法定程序所為之陳述，即得作為證據。又依92年1月14
    日修正同年9月1日施行之刑事訴訟法，雖增訂有第158條之3
    之證人、鑑定人依法應具結而未具結者，其證言或鑑定意見
    ，不得作為證據之規定，然因本件檢察官於92年3月19日、
    同年5月23日訊問證人劉翰等七人時，該規定尚未施行，且
    當時之刑事訴訟法並無證人於偵查中所為陳述必經具結方有
    證據能力之相關規定，而客觀上證人劉翰等七人於偵查中所
    為之證述均係依法定程序為之，則依前揭說明，證人劉翰等
    七人前揭於檢察官偵查時所為之陳述，應有證據能力。另劉
    翰等七人於警詢中之證述既均係於新法實施前為之，則依前
    開所述，證人劉翰等七人依舊法之規定於警詢中所為之陳述
    ，亦應均認有證據能力。
  (2)再者，依修正後刑事訴訟法第159條之1第2項及第159條之2
    規定，被告以外之人於偵查中向檢察官所為之陳述，除顯有
    不可信之情況者外，得為證據；又被告以外之人於司法警察
    官或司法警察調查中所為之陳述，與審判中不符時，其先前
    之陳述具有較可信之特別情況，且為證明犯罪事實存否所必
    要者，得為證據。證人即被害人劉翰、蔡佳明、張雅怡、吳
    政道、周旭杰等五人於原審審理時所為之證述，就被告吳景
    隆於強取財物發生時是否在場部分，與警詢所供並非一致，
    本院審酌：被害人等於91年12月5日案發當日脫困後返回
    臺北，立即向土城分局刑事組報案並製作警詢筆錄，被害人
    等既係以討債為由南下臺中，因參與賭博而發生本案，事發
    原因，本非正大光明，竟挺身請求公權力協助，衡情無誣指
    之理；被害人等人於警詢所指事實，有通聯紀錄等客觀紀
    錄可資佐證，詳見後述；證人陳景暘於92年2月20日警詢
    時即曾陳稱：伊被綑綁、蒙眼後，有聽到對方有人說「肥董
    」（即吳景隆）最近賭博輸的不少，這些帳都算我們的等語
    ，證人陳景暘原既不認識被告吳景隆，自不可能知悉被告吳
    景隆之綽號而故為陳述，被告吳景隆亦不否認其為綽號「肥
    董」或「肥仔」之人並且在場參予賭博等情，另其於偵查中
    亦供稱：「這都是他們詐賭造成的，這中間沒有人拿槍，打
    架自會造成傷害」等語，言下之意，亦未否認有所謂詐賭、
    打架之事，是上開被害人等於警詢之供述乃具有較可信之特
    別情況，且依被害人劉翰於原審審理所證，本案偵查前，綽
    號「九指」之人已派人與被害人等七人和解，賠償損失等情
    ，被害人等因和解已無追究之意，再觀被害人劉翰等人於原
    審審理之證述，已語多保留、迴護，詳見後述，自難期被害
    人等會再就同一供述與其等上開審判外之陳述為相同之供述
    ，是上開被害人等於警詢之供述為證明被告吳景隆犯罪存否
    所必要，應有證據能力。至證人即被害人劉翰等七人於偵訊
    時之證述，有通聯紀錄等客觀紀錄可資佐證，詳見後述，並
    無顯不可信之情形，依上開規定亦有證據能力。
  (3)上開被害人劉翰等五人之警詢筆錄記載，就遭何人強盜、如
    何分工、損失之財物等強盜情節均屬一致，內容如出一轍，
    大同小異等情，固見警方製作筆錄之瑕疵，然本案發生過程
    乃上開被害人等所共見共聞，其所述內容一致自為事理之必
    然；被害人等於甫受暴力侵害之後，立即向警方報案，供述
    被害內容，請求協助，事理上難以想像有非本於自己自由意
    思而為陳述之情形；依通聯紀錄等客觀證據，亦足佐證上開
    供述與事實相符。綜合上述，尚難以警詢製作筆錄方式之瑕
    疵，遽爾認定此部分之供述證據不具證據能力。又被告柳閔
    鐘、吳景隆之選任辯護人辯稱上開被害人於警詢之陳述係依
    據警方之筆錄套稿為之，並非出於自己之真意所為云云，然
    上開被害人於原審及本院前審到庭作證時均未表明渠等於警
    詢之陳述係依警方之筆錄套稿而為之，且無證據可證明該項
    事實，是被告柳閔鐘、吳景隆之選任辯護人所辯無非臆測之
    詞，要不可採。惟被害人劉翰等七人原僅認識被告黃金龍一
    人，對於其餘被告則均不認識，對於實際參予之人為何，難
    免會因個人主觀認知之不同而有誤認之虞，是其等上開證述
    是否足為認定被告等之犯罪事實，仍應視此部分之證述是否
    與事實相符而定，併予敘明。
  (三)按被告以外之人於審判外之陳述，雖不符刑事訴訟法第159
    條之1、159條之2、159條之3、159條之4等規定，而經當事
    人於審判程序同意作為證據，法院審酌該言詞陳述或書面陳
    述作成時之情況，認為適當者，亦得為證據。當事人、代理
    人或辯護人於法院調查證據時，知有第159條第1項不得為證
    據之情形，而未於言詞辯論終結前聲明異議者，視為有前項
    之同意，刑事訴訟法第159條之5定有明文。本件被告及辯護
    人等於法院審理時，就下列林育陞等人於審判外之陳述部分
    ，未就其證據能力聲明異議，本院審酌該言詞陳述作成時之
    情況，並查無其他不法之情狀，足認為得為本案之證據，依
    刑事訴訟法第159條之5之規定，有證據能力。
二、就被告吳景隆、黃金龍、張榮、趙克所涉強盜等犯行部
    分，經查：
  (一)被告張榮於92年2月22日警詢時供稱：「（警方於你住
    家中執行搜索時，當場查獲你於91年12月10日於大豐當舖所
    典當之當票質押品：為鑽石墜子乙只重約42分，當價為5千
    元整，是否為你所有？）不是我所有，那是我於91年12月5
    日凌晨2時，從朋友柳閔鐘、黃金龍設計之賭局一位女性被
    害人（張雅怡）取下皮包內偷走的」、「那是朋友柳閔鐘、
    黃金龍，也找吳景隆一起設計之賭局，要我配合演出抓詐賭
    ，整件事情並不是我設計的」、「我是第一位拔槍之人沒錯
    ，但是我並沒有以槍柄重擊被害人劉翰頭部」、「我於91年
    11月底大概知道要到臺北接洽一個詐賭集團，到臺中聚賭。
    在91年12月4日下午15時許，接獲吳景隆（綽號肥仔）的電
    話，叫我晚上幫他一個忙，到柳閔鐘（綽號阿柳）的場子去
    抓詐賭，我有答應於晚上20時許到場子幫忙。我於晚上21時
    許到場子裡，就發現柳閔鐘所稱臺北詐賭集團的人已經在聚
    賭了，我也下場參與賭博，但我一直到23時許均未發現他們
    有詐賭情形，此時趙克打電話給吳景隆暗示要進場子，吳
    景隆以朋友要進場為由，要我到外面帶他們進場，我立即到
    外面接洽，趙克給我一把槍帶在身上並暗示我進入時，要
    說他們有詐賭，接著趙克及一位九指男子另二名不知名男
    子一起進入，只有九指男子參與賭博，在進入約10分鐘後，
    我便依照趙克給我暗示，立即持槍朝正輪到作莊家的男子
    ，說他詐賭並要他的手不要動，然後九指男子就拿走手上的
    槍，由趙克控制場面處理，我就在一旁觀看他們處理，此
    時趙克夥同另一不知名男子用槍柄敲打劉翰」、「我純幫
    忙吳景隆，不知道吳景隆及柳閔鐘、趙克會拿槍出來，設
    局拿取別人財物」、「劉翰他們被趙克等四人蒙面取財時
    ，我和吳景隆、張國忠從頭到尾都在現場直到兩、三點才離
    去」、「（你當場所見是何人強迫劉翰等人說出信用卡密碼
    並至銀行提款機取款，以及強迫他們每人簽下新台幣30萬的
    本票及現金、首飾？）我見到的是趙克等四人所為的」、
    「（你與吳景隆於凌晨2時許離開後何時又回現場？所見何
    人？）只有我約於早上6、7點回到現場。我見到黃金龍、張
    國忠、柳閔鐘、趙克等人及被害人劉翰等人都還在現場」
    、「是吳景隆拿出錄音機，由趙克強迫他們承認有詐賭的
    」、「我還拿走新台幣面額30萬本票約六、七張」、「是趙
    克他們要我拿給柳閔鐘或吳景隆」、「（你為何要誣賴劉
    翰等人詐賭？）我純粹要幫忙吳景隆，當時要拿槍誣指劉翰
    等人詐賭，我事前並不知情」等語（見偵字第4485號卷二第
    27頁以下）。再於同日檢察官偵查訊問時供稱：「（警訊
    中所言是否實在？）實在」、「那天吳景隆拜託我說要去抓
    詐賭，我到現場後看到認識的吳景隆、柳閔鐘、張國忠在那
    裡，其餘的黃金龍、趙克、…等人都是柳閔鐘帶去的」、
    「（去之前就打算要抓詐賭？）是」、「（你們這一方共有
    幾人？）約七、八個人，其他的我不認識」、「（你們有持
    槍要脅被害人劉翰等七人並且以膠帶綑綁蒙面手法搜刮其身
    上財物？）那是趙克和另三個我不認識的人處理的，我只
    負責指控他們詐賭」、「當時我已經與吳景隆跟被害人在賭
    了，趙克打電話給吳景隆說他們要來了，吳景隆就叫我出
    去帶他進來，我帶他們要進去時，趙克拿一把槍給我，說
    如果等一下如果趙克等人在賭時，對方有動手腳要我指證
    他們。進去後劉翰那邊的人有五、六個人在玩，我們這邊只
    有吳景隆，後來我發現對方做莊的人偷換牌，我就指證他們
    詐賭，接著就由趙克等人處理。我有拿出槍來叫他手不要
    動，…，接著趙克的朋友就把那支槍拿回去了。再來趙克
    和他那三個朋友就去綑綁被害人，七個人都蒙面，接著趙
    克問劉翰怎麼處理，他們就一直談，我到了2、3點時先離
    開。我到了早上6、7點時又再回現場，有看見被害人的財物
    都放在桌上，本票是在約10點左右放他們走之前叫這七個人
    簽的，七個人每人都有簽本票，但是簽多少張我不知道，只
    知道每張金額30萬」等語（見同上偵查卷第125、126頁）。
    再於92年2月22日原審法院羈押訊問時供稱：「…，是吳
    景隆打電話給我，他說對方會詐賭，吳景隆另叫趙克等人
    來，我不認識，後來趙克拿槍給我，叫我拿著，他們就進
    去賭，對方有偷換牌，我當場拆穿接著趙克他們便去處理
    ，我拆穿對方後，槍枝即由趙克拿去，其餘之事，由他們
    處理，…」、「…，槍由趙克拿走，現場沒有開槍」、「
    （與吳景隆等人一起走的？）對。趙克與被害人講事情，
    黃金龍、柳閔鐘去用信用卡領錢，我與吳景隆在現場等，等
    領到錢才一起走」等語（見聲羈字第100號卷第7頁）。張
    榮於警詢之初供稱：「那是朋友柳閔鐘、黃金龍，也找吳
    景隆一起設計之賭局，要我配合演出抓詐賭，整件事情並不
    是我設計的」等語，即明白表示劉翰等人事實上並無詐賭，
    係與黃金龍、吳景隆一起設計誣指劉翰等人詐賭，強取劉翰
    等人財物。參酌張榮、黃金龍、吳景隆、趙克等人事前
    之糾集人員，電話聯繫，且預知劉翰等人會詐賭，準備槍械
    入場、強迫錄音、簽寫本票等情形，足認張榮於警詢所供
    預先設計賭局，沒有發現對方有詐賭情形，誣指劉翰等人詐
    賭，配合演出之供述（詳後述），確與事實相符，可以採信
    。張榮於偵訊時所稱：「後來我發現對方做莊的人偷換牌
    ，我就指證他們詐賭，接著就由趙克等人處理」云云；於
    原審法院羈押訊問時，供稱：「他們就進去賭，對方有偷換
    牌，我當場拆穿接著趙克他們便去處理，我拆穿對方後，
    槍枝即由趙克拿去，其餘之事，由他們處理，…」云云；
    及於本院更二審審理中證稱：「我到現場的時候他們已經開
    始在賭博，但賭到過二、三個鐘頭後，因為我都賭輸，在劉
    翰他們做莊家時，我看到他們偷換牌，他們在手中有藏二支
    牌、有偷換牌，就發生糾紛，大家就看他們要如何跟我們處
    理」、「他當場被我抓到他在手中有多一支牌」、「我就表
    示他們這樣偷換牌、詐賭不對，因為我是賭輸，所以我就說
    我輸的部分都不算」云云（見本院更二審卷二第57 -4頁背
    面），關於對方有詐賭之供述，與事實不符，不能採信。
  (二)證人即被害人劉翰、蔡佳明、張雅怡、吳政道、周旭杰等五
    人於91年12月5日案發當日脫困後返回臺北，立即向土城分
    局刑事組報案並於警詢時證稱：伊等與陳泓霖、陳景暘（原
    名陳志理）等七人，受被告黃金龍之邀南下臺中處理債務問
    題時，被歹徒分持長短槍及膠帶綑綁手腳及眼睛搶劫，劉翰
    並就其過程證稱：「黃金龍於91年12月4日17時左右打電話
    給我並邀請我及朋友陳志理等七人一起到臺中市處理一件5
    千萬元債務，我便邀他們其他六人分別駕駛兩部轎車到臺中
    ，途中黃金龍就一直以行動電話與臺中市友人聯絡，我們八
    人於91年12月4日20時30分到達臺中，黃金龍之友人就帶我
    們八人一起到被害地點，剛好該地地址是一家賭場，黃金龍
    就提議我們先捧他朋友（即賭場負責人）綽號阿柳及細架的
    場，一直到12月5日凌晨2時，我們有下去賭的都贏錢，共贏
    了籌碼大約100萬元左右，我就看見有四個歹徒，三人持短
    槍，一人持長槍進來，說我們詐賭，並以膠帶綑綁我們七人
    手腳及眼睛，並搜刮我們身上財物、提款卡及信用卡，又逼
    問我們提款卡密碼，又強迫我們五個有下去賭的人（即張雅
    怡、陳泓霖、陳志理、蔡佳明及我）每人簽下三張面額新台
    幣30萬元本票，但我朋友陳泓霖因眼睛膠帶有縫隙可以看見
    現場，才發現歹徒沒有綑綁黃金龍並和那些歹徒在竊竊私語
    ，才知道原來黃金龍是跟他們同一掛的，直到今天（五日）
    早上才將我們釋放，黃金龍當時已經不在現場，我們七人就
    開車要去報案，但因為歹徒恐嚇我們如果不馬上回臺北，就
    要開槍打死我們，所以我們就開車回臺北在土城交流道下來
    並到土城分局刑事組報案」等語（見他字卷第11至26頁）。
    證人劉翰再於92年1月17日警詢時陳稱：「當時與我們一起
    賭博有五人，其中有柳閔鐘、吳景隆、趙克三人，另有一
    名是綽號阿強（特徵手指有九隻），另一名不詳男子等五人
    ，趙克當時亦有進進出出。約至凌晨2時許，趙克及二
    名姓名不詳男子進來掏槍對準我們叫我們不要動，…，他們
    就動手開始強盜我們財物」、「當時和趙克一起進來的不
    詳之男子先持槍敲打我的頭部，並說我們詐賭要我們賠償損
    失。而當時趙克進來時持槍抵住陳志理的頭部。然後一名
    男子拿土黃色膠帶進來將我們七人綑綁，矇住我們的眼睛，
    限制我們的行動，並由一名男子搜刮我們身上的財物。搜到
    身上有信用卡、提款卡者隨即逼問卡片密碼。另阿強硬要我
    們賠償新台幣1千萬元，不然不讓我們走。到上午11時許，
    有一名男子跟我們說事情已經處理好了，我們可以把膠帶撕
    開。當時我看見現場還剩下趙克、綽號阿強及二名不詳男
    子等四人，而黃金龍已經不見蹤影。趙克即說你們的東西
    都在桌上拿了就可以走，臨走時放話說我們不能報警趕快回
    臺北，如果還留在臺中就要開槍打死我們，並沿路尾隨在後
    直到我們上高速公路才離開，當時我們都很害怕馬上開車回
    臺北」、「事後黃金龍有打電話給我，說要賠償我們被強盜
    所有損失，因此我們都懷疑黃金龍與柳閔鐘等人設局的，所
    以不敢再跟他有所接觸」等語（見他字卷第29、30頁）；證
    人即被害人張雅怡於同日警詢時亦證稱：「當時與我們一起
    賭博有五人，其中有柳閔鐘、吳景隆、趙克三人，另有一
    名是綽號阿強（特徵手指有九隻），…約至凌晨二時許，由
    阿強率先拔槍叫我們不要動，後又進來三名不詳男子掏槍對
    準我們頭部，喝令我們都不要動，…他們就動手開始強盜我
    們財物」、「趙克持槍抵住陳志理的頭部。然後一名男子
    拿土黃色膠帶進來將我們七人綑綁，蒙住我們的眼睛，限制
    我們的行動，並由一名男子搜刮我們身上的財物。搜到身上
    有信用卡、提款卡者隨即逼問卡片密碼。到了上午11時許，
    有一名男子跟我們說事情已經處理好了，我們可以把膠帶撕
    開。當時我看見現場還剩下趙克、綽號阿強及二名不詳男
    子等四人，而黃金龍已經不見蹤影…」等語（見他字卷第33
    、35頁）。被害人劉翰嗣於本院更二審證稱警詢筆錄是我們
    那時五、六人從臺北下來臺中跟人家談事情，突因賭博而發
    生糾紛，因心有不甘而在警詢前先商議過要如何講報案才會
    成立，所以在警詢講得比較誇張云云，然被告等人既於案發
    後，隨即與被害人達成和解並賠償渠等損害，被害人即於嗣
    後偵審中為有利於被告之證述，且除劉翰以外其餘被害人並
    未證稱於警詢有誇大不實之供述，足見證人劉翰於本院審理
    中所為上開證述無非迴護之詞，並不可採，亦無再予傳訊之
    必要。惟上開被害人等於警詢中就被告柳閔鐘亦有參予賭博
    及強盜犯行之所述，尚難認與事實相符，詳如後述；至證人
    陳景暘於本院審理時已因所在不明而無法傳喚或傳喚不到，
    有其送達證書、個人基本資料查詢結果、新北市政府警察局
    土城分局函附之拘提報告書可稽，自無從傳訊到庭以接受被
    告等之詰問，附此說明。
  (三)依下列證據，足以佐證被告張榮及前揭被害人等上開供述
    證據與事實相符：
  (1)依偵查卷附（92年度他字第164號卷第90頁）被害人劉翰於
    案發當日91年12月5日接受檢驗之板橋醫院驗傷診斷書，載
    明被害人受有頭部後側撕裂傷浮腫3Ｘ2公分等傷害；另偵查
    卷附內政部警政署刑事警察局刑醫字第0920031516號鑑驗書
    鑑驗結果亦認定：案發現場血跡棉棒與被害人劉翰DNA－STR
    型別相同等情，足見上開供述證據所稱，被害人劉翰遭本案
    共犯以外型類似槍枝之凶器擊傷頭部一節，與事實相符。
  (2)證人即大豐當鋪負責人林育陞92年2月21日警詢時證稱：「
    我公司（大豐當鋪）於不知情的情況下接受張榮典當贓物
    」、「於91年12月10日是我本人接受張榮典當乙只鑽石項
    鍊墜子」、「該鑽石項鍊墜子重42分。共典當新台幣5千元
    正」等語（見偵字第4485號偵查卷一第99頁），並有大豐當
    鋪當票、當鋪收當物品登記簿影本、負責人林育陞證明書各
    一紙附偵查卷可考（見同上偵查卷第115頁）。
  (3)依偵查卷附被告黃金龍等人案發期間即91年12月4日、5日所
    持用行動電話雙向通聯紀錄所示之聯絡對象、時間及聯絡當
    時行動電話基地台位置（見他字卷第52頁）：
  I被告黃金龍所持用0000000000號行動電話：
    12月4日下午14時59分、16時26分，被告黃金龍先後二次
      與柳閔鐘所持用之0000000000號聯絡
    同日16時33分，被告黃金龍與被害人劉翰所持用之000000
      0000聯絡
    同日下午16時50分、17時23分，再與柳閔鍾所持用上開電
      話聯絡
    同日下午17時40分，與被害人劉翰聯絡
    同日下午16時1分、18時8分、18時19分、18時42分，密集
      與張瑋庭所持用（吳俊成名義）0000000000號行動電話聯
      絡，以上開電話聯絡時，基地台位置依序分別在臺北縣及
      桃園縣境內
    同日晚上19時54分、20時12分、20時20分、20時27分、20
      時32分，再多次密集與張瑋庭所持用上開電話聯絡；此部
      分電話聯絡時，基地台位址除第一通在臺中縣大雅鄉外，
      其餘均在臺中市境內
    依上開通聯紀錄，足見前揭證人即被害人劉翰等人於警訊之
    供述，伊等七人係於91年12月4日晚上17時左右，受被告黃
    金龍電話之邀，一起到臺中市處理債務，於同日晚上20時30
    分許到達臺中，一起到案發地點等情，應與事實相符。
  II被告吳景隆平日所使用之0000000000號行動電話（登記於其
    妻鄭依萍名下）於91年12月4日晚上10時18分許至翌日上午
    10時34分許止，共有16通電話，其接收發射電話地點均在案
    發現場附近臺中市○○○街16號基地台（見他字卷第60、61
    頁），足見被告吳景隆於本件案發之期間均在案發現場。
  III被告柳閔鐘所使用之0000000000號行動電話（見他字卷第58頁
    ）：
    91年12月4日下午14時6分、14時10分、15時22分、15時55
      分，分別與被告吳景隆上開電話聯絡
    與被告黃金龍聯絡情形如前所述
    12月4日下午15時55分、16時26分、22時18分，12月5日上
      午7時45分，電話接收、發射及收取簡訊地點均在現場附
      近之臺中市○○○街9號七樓頂。
  Ⅳ被告張瑋庭所使用之0000000000、0000000000號行動電話於
    91年12月4日下午17時43分、19時36分、19時54分、20時9分
    、20時20分、20時35分、21時23分，12月5日凌晨3時43分、
    8時10分、9時32分，電話接收、發射電話地點均在現場附近
    臺中市○○○街9號七樓頂（見他字卷第54、55頁），依此
    部分之證據，核與前揭被告張榮及被害人劉翰等所供，被
    告張瑋庭人在場之情節相符。
  (4)證人即案發地點房屋之所有人林正賢於原審審理時具結證稱
    ：因為綽號『肥龍』之吳景隆約於12月4日下午3、4時許，
    到伊住處向伊借一樓，要約朋友打牌、打麻將、談事情、聊
    天。文昌東七街與柳陽西街是相同處所，文昌東七街是在二
    樓，柳陽西街是一樓出入，因為進出口不同，所以門牌號碼
    就不同，91年12月4日晚上伊在文昌東七街等情，並證稱：
    「（上開處所，是否沒有做生意後，朋友來會使用該地打牌
    ？）是」、「（之後警方至上開處所搜索，查到麻將牌、骰
    子、天九牌，這些東西你的？）是」、「（第二天吳景隆將
    鑰匙還你，你有無進去看？）有，但我沒有發現異樣，是之
    後警方持搜索票搜索時，發現裡面有兩滴血才採證」、「與
    吳景隆是朋友，時有往來，我都叫他肥龍」等語（見原審卷
    二第118至123頁）。被告吳景隆於偵訊時亦供稱：認識林正
    賢，是牌友等語。
  (四)認定本件強盜案係被告吳景隆、黃金龍、張榮、趙克及
    綽號「九指」等人事前謀議之理由：
  (1)上揭被告張榮於警詢及檢察官偵訊之供述，且其供述與證
    人即被害人劉翰等人前開於警詢之證述情節大致一致，並有
    前揭證據足以佐證張榮之供述，就多人事前謀議以劉翰等
    人詐賭為由行強盜之實部分與事實相符。
  (2)案發地點及賭博器具均係被告吳景隆向其牌友林正賢所借用
    ，且只借用一天，已見前述，顯見其非常態性供賭博使用之
    賭場甚明；而被害人等係由被告黃金龍以處理債務糾紛為由
    ，邀請南下臺中，然於到達臺中市後，被告黃金龍即藉詞邀
    賭，將被害人等藉由不知情之柳閔鐘引導，帶往上開地點賭
    博，並發生強盜事件。
  (3)依上開張榮之供述，其在被害人等尚未參與賭博前之91年
    12月4日下午3時左右，接獲吳景隆電話，告知要準備到案發
    地點幫忙「抓詐賭」等情，已見前述。而被告張榮峰所持用
    0000000000號行動電話，於91年12月4日下午2時10分許，確
    與被告吳景隆所持用0000000000號行動電話有聯絡紀錄之事
    實，有東信通訊雙向通聯紀錄影本附偵查卷可查。實則，被
    害人劉翰等係於當日下午4、5時許始應被告黃金龍之邀到臺
    中市處理債務，且於晚上8時許始到達臺中市，業如前述，
    被告吳景隆等人既於事前準備臨時賭場、賭具、捆綁被害人
    等使用之膠帶、強迫承認詐賭之錄音機、空白本票等，並調
    集人手，足見此為一有計劃之作為。
  (五)被告吳景隆、黃金龍、張榮、趙克等人之辯解不足採信
    之理由：
  (1)被告趙克雖辯稱：當日伊係應柳閔鐘之邀前往該處泡茶，
    到場後確有參與玩賭，而在張榮發現對方詐賭後，有與對
    方發生爭執，且持行動電話機打傷劉翰，然隨後伊即與吳景
    隆、張瑋庭到房間外面泡茶，現場並無槍枝出現，之後發生
    何事並不知情，亦無強盜劉翰等七人財物之犯行云云；於本
    院前審審理時，另以證人身分證稱：91年12月4日晚上會去
    柳楊西街22號一樓，是因吳景隆當日下午打電話約伊去泡茶
    ，才會去那裡。電話中沒有暗示要賭博、要伊處理，伊不認
    識張榮，張榮沒有拿槍給伊，伊站了一會兒也下去賭，
    賭天九牌，賭博時柳閔鐘沒有在場。張榮抓到劉翰手裡多
    兩支牌詐賭，之後發生扭打。事先沒有謀議要硬指他們詐賭
    ，強迫劉翰等人簽本票、搜括身上財物時，伊不在場，伊沒
    有分到錢云云（見本院更一審卷第140頁以下）。被告張榮
    辯稱：當日現場並沒有槍枝，劉翰方面之人確實有詐賭之
    行為遭伊當場發現，天九牌清算結果是34支多出2支，雖有
    與劉翰方面之人發生爭執，然事後即與吳景隆先行離開現場
    ，不知有何強盜之行為，應是「九指」等人與劉翰等七人間
    之糾紛，又伊於警、偵訊、原審法院聲請羈押訊問庭所為之
    強盜部分陳述與事實不符，並無強盜劉翰等七人財物之犯行
    云云，並於原審以證人身分，證稱當日賭博發現對方詐賭後
    ，發生爭執，大家拉址、吵架，全部的人打成一團，都是徒
    手打架，沒有人拿出槍枝，伊離開時亦沒有看到有用膠帶捆
    綁臺北來的人云云（見原審卷第42頁）。然查：
  I被告張榮之自白及其自白如何與事實相符之相關證據已見
    前述；其另於偵查中供稱：「（你們有持槍要脅被害人劉翰
    等七人並且以膠帶綑綁蒙面手法搜刮其身上財物？）那是趙
    克和另三位我不認識的人處理的，我只有負責指證他們詐
    賭」、「…，我就指證他們詐賭，接著就由趙克等人處理
    。我有拿出槍來叫他手不要動，…接著趙克的朋友就把那
    支槍拿回去了，再來趙克和他那三個朋友就去綑綁被害人
    ，七個人都蒙面，接著趙克問劉翰怎麼處理，他們就一直
    談…，（劉翰）七個人每人都有簽本票，但是簽多少張我不
    知道，只知道每張金額30萬」等語（見偵字第4485號偵查卷
    一第125、126頁）。
  II證人即被害人劉翰先於偵查中證稱：「（趙克當時有無掏
    槍出來？）有，但不曉得是否和張榮所拿的是否同一把」
    、「（何人打你？）張榮拿槍有打我，趙克也有拿東西
    打我，趙克打我的時候我已經被制伏在牆角，我沒有看到
    他拿何物打我」、「（張榮何時離開現場？）剛開始玩牌
    時他叫我們不要動，要我們將手打開，他認為我們詐賭，我
    們打架時他還在現場，我們被押著到牆角時因面對牆壁，所
    以不曉得他何時離開，但是我們被解開時已經沒有看到他了
    ，他有無在另外一間房子我不知道」、「（衝突發生之原因
    ？）張榮說我們詐賭，之後有五、六個人押我們，張榮
    、趙克有押我們，黃金龍僅在旁邊，其他的人我們並不認
    識」、「（事情完後是何人要你們趕快回臺北不然對你們不
    利？）是手指僅有九隻的那人還有趙克及張榮，但是九
    隻手指的那人一直找不到」等語（見偵字第4485號偵查卷二
    第43、44頁），於原審審理時仍證稱遭被告趙克毆打、遭
    「九指」等人強盜財物之事實屬實（見原審卷一第186頁以
    下）。
  III證人即被害人陳景暘（原名陳志理）於偵查中證稱：「我現
    金被拿走了五萬元，是趙克拿走的，我提款卡內有將陳泓
    霖的錢轉過來，他們再領走，我的錢也被領走一萬元，他們
    有強迫我說密碼…另外還有幾個人我不認識，趙克、張榮
    的確有拿槍，我們簽的本票不曉得跑到何處去了」等語（
    見偵字第4485號偵查卷二第44頁）。
  Ⅳ證人即被害人陳泓霖於偵查中證稱：「當天我們由黃金龍的
    帶領下進去，看到趙克等人，這些被告都有看到，劉翰和
    趙克、吳景隆、張榮玩牌，我們在旁邊看，有時也有下
    場，之後因為張榮說我們詐賭就拿槍出來叫我們不要動，
    叫我們七人蹲著面對牆壁，之後我們跟他處理，…隔天我才
    知道被他們轉帳轉走了，也有被提領」、「（當時除了張榮
    拿槍出來，尚有何人拿槍？）有趙克…」、「（何人叫
    你們簽本票？）趙克叫我們簽的，我簽了三張30萬元的本
    票，他們總共三個人坐在桌子那裡，叫我們每個人都過去簽
    三張各30萬元的本票」、「（他們拿你的提款卡到何處去領
    錢及轉帳？）不知道，但是是張榮來拿走的」等語（見偵
    字第4485號偵查卷二第42、43頁）。
  Ⅴ證人吳政道於原審審理時證稱：「（黑色的東西是否確定是
    槍？）是短槍，不知道是不是真的」、「（槍從何處取出？
    ）腰間掏出來」、「（把你們綑綁的人有無參與賭博？）有
    」、「（那個人是否拿槍打劉翰的頭部？）是」等語（見原
    審卷三第26頁以下）。
    綜合上述，顯見當日經被告張榮聲稱劉翰方面下場玩賭之
    人詐賭後，被告張榮、趙克及「九指」等人當中確實隨
    即有人取出疑似手槍外型之物品強盜證人劉翰等七人之財物
    應屬無疑。況衡諸常情，若當日現場無出現外型疑似手槍之
    黑色堅硬物品，以當時與劉翰等七人玩賭而起爭執之人數觀
    之，在雙方互相爭執一陣子之後，何以劉翰等七人會乖乖聽
    從「九指」等人之指示蹲在牆邊？並甘於接受以膠帶綑綁身
    體？又何以未參予賭博之吳政道、周旭杰亦遭被告等強取身
    上之財物？應足認上揭證人所述之遭強盜等情節應非虛構，
    是被告張榮、趙克二人所為辯詞及證詞，應屬無據。
  (2)被告黃金龍辯稱：伊並未與張榮、趙克等人設局強盜劉
    翰等七人財物，所有被告當中，伊僅認識柳閔鐘而已，劉翰
    等七人係伊帶來臺中，因臺中有朋友要伊處理債務，所以帶
    劉翰等人來了解，後劉翰等七人與臺中方面之人發生爭執，
    伊心裡亦覺得過意不去云云。於本院前審審理時，以證人身
    分證稱：當日帶劉翰等人到臺中是要處理債務，到臺中聯絡
    不到要求處理債務之朋友阿明，就打電話給柳閔鐘安排休息
    地方，伊不認識吳景隆，是劉翰或殺狗其中一人提議玩牌。
    玩牌玩到一半，殺狗或劉翰被發現多二張牌就大亂。事先沒
    有與吳景隆聯絡誣指他們詐賭，爭吵過程中，沒有人拿槍云
    云（見本院更一審卷第161頁以下）。然證人劉翰於偵查中
    證稱：「…是黃金龍帶我們去的，當我們被押的時候他有在
    現場」、「（問：當時是誰拿你們的錢？）爭執過後，黃金
    龍要我們圓滿解決不要傷和氣將現金提出來及財物拿出來，
    提款卡是黃金龍拿去領錢的」、「（問：衝突發生之原因？
    ）張榮說我們詐賭，之後有五、六個人押我們，張榮、
    趙克有押我們，黃金龍僅在旁邊，其他的人我們並不認識
    」等語（見偵字第字第4485號偵查卷一第146頁至152頁）；
    被害人陳泓霖於92年5月23日檢察官偵查中亦陳稱：「…張
    榮說我們詐賭就拿槍出來叫我們不要動，叫我們七人蹲著
    面對牆壁，之後我們跟他處理，黃金龍將我們身上的皮包拿
    出來，拿出提款卡，他要我講出密碼，隔天我才知道被他們
    轉帳轉走了，也有被提領」，而被害人陳景暘於同日亦為大
    致相同之陳述，並稱：「…黃金龍一直叫我們拿錢出來」等
    語（見偵字第4485號偵查卷二第42、44頁），參以被告黃金
    龍所持用0000000000號行動電話於91年12月4日下午16時1分
    、18時8分、18時19分、18時42分，同日晚上19時54分、20
    時12分、20時20分、20時27分、20時32分，多次密集與張瑋
    庭所持用（吳俊成名義）0000000000號行動電話聯絡等情，
    已見前述，所辯僅與柳閔鐘認識云云，應非事實。依前開通
    聯紀錄，被告黃金龍於91年12月4日下午與柳閔鐘先以電話
    聯絡後，再於同日下午4時許，邀集被害人劉翰等七人到臺
    中市處理債務，且於晚上8時許始到達臺中市，由被告黃金
    龍、柳閔鐘等人帶往案發現場；然被告吳景隆已於先前向友
    人林正賢借妥案發現場之上開場地，並於當日下午2時10分
    許，以電話聯絡被告張榮，要求其於晚間至現場幫忙「抓
    被害人等人詐賭」，並備妥賭具、捆綁被害人等使用之膠帶
    、強迫承認詐賭之錄音機、空白本票等物，足見被告黃金龍
    確有參與此項強盜行為之謀議，被告黃金龍所辯及所為證詞
    尚難採信。
  (3)被告吳景隆辯稱：該柳陽西街22號一樓房屋平日伊常在出入
    ，當日係應柳閔鐘之邀前往泡茶聊天，之後雖曾有參與玩賭
    ，且輸了約十餘萬元，惟在張榮發現詐賭之後，與對方發
    生口角，且覺得不必付款，旋即至外面的客廳，之後離開該
    處回家，事後「九指」等人有無強盜之行為，伊並不知情云
    云。然：
  I被告吳景隆平日所使用之0000000000號行動電話（登記於其
    妻鄭依萍名下）於91年12月4日晚上10時18分至翌日上午10
    時34分許，共有16通電話，其接收發射電話地點均在案發現
    場附近，亦見前述，所辯是否可信已有可疑。
  II被告吳景隆確曾於被害人劉翰等尚未從臺北出發之前，即以
    電話聯絡被告張榮，要求其晚上至案發地點「幫忙抓詐賭
    」等情，已據張榮供述明確，並有上開通聯紀錄可佐。
  III案發地點亦係被告吳景隆向友人林正賢所借用，借用期間又
    僅係一日等情，迭據證人林正賢證述明確。
  Ⅳ證人即被害人陳景暘、陳泓霖於92年5月23日檢察官偵查訊
    問證稱：除被告張榮、趙克外，當日被告吳景隆亦有持
    槍等語（見偵字第4485號卷二第42、44頁）；且被害人陳景
    暘於92年2月20日警詢時即曾陳稱：伊被綑綁、蒙眼後，有
    聽到對方有人說「肥董」（即吳景隆）最近賭博輸的不少，
    這些帳都算我們的等語（見偵字第4485號卷一第84頁），被
    告吳景隆亦不否認其為綽號「肥董」或「肥仔」之人並且在
    場參予賭博等情，被害人陳景暘原既不認識被告吳景隆，自
    不可能知悉被告吳景隆之綽號而故為陳述。而被告趙克於
    92年7月4日檢察官偵查訊問時供稱：張榮發現劉翰等人詐
    賭後，張榮、吳景隆等人即和劉翰等人打架，伊亦下去發
    生拉扯等語，被告吳景隆亦當庭供稱：「這都是他們詐賭造
    成的，這中間沒有人拿槍，打架自會造成傷害」等語，言下
    之意，亦未否認有所謂詐賭、打架事。綜合上述，參酌被告
    張榮前述供述，被告吳景隆係本件強盜犯行之謀議者，且
    居於主導地位，其所辯不知情云云，難以採信。證人趙克
    、黃金龍於本院所為證詞，與事實不符，不能作為被告吳景
    隆有利之證據。被告吳景隆之選任辯護人聲請本院傳喚共同
    被告張榮作證，以證明其於92年2月22日下午6時拒絕夜間
    詢問後，為何在深夜會接受夜間詢問等項，然此涉及被告張
    榮警詢陳述之任意性，業經本院剖析論述如前，故無再傳
    之必要。選任辯護人另聲請本院傳喚被害人劉翰到庭作證，
    以證明被告吳景隆是否有強盜行為，然被害人劉翰於原審到
    庭作證，經被告及辯護人、檢察官交互詰問而就本案證述綦
    詳（見原審卷一第186頁以下），且被告吳景隆確有參與本
    件強盜行為，已如前述，是本院認亦無再予傳喚之必要。
  (六)不足為被告吳景隆、黃金龍、張榮、趙克有利認定部分
    ：
  (1)被告張榮等人嗣於偵查及審理中所指，被害人劉翰等人詐
    賭部分，業為劉翰等人所否認，亦無積極證據足資證明，且
    依前所述，本件即係被告吳景隆等人，事前謀議，以誣指被
    害人劉翰等人詐賭，做為強取其等財物之藉口，其具體內容
    並已見前揭被告張榮於警詢之供述內容。
  (2)證人即被害人劉翰、張雅怡、蔡佳明分別於偵查及原審審理
    時證稱：被告黃金龍客觀上並無強暴及脅迫行為，認黃金龍
    涉及本案應係誤會所致等語。惟認定被告黃金龍與被告吳景
    隆等人如何有犯罪謀議之理由已見前述，未為強暴脅迫行為
    係分工所致，不足為被告黃金龍有利認定。
  (3)證人即被害人劉翰、蔡佳明、吳政道及被告張榮另於偵查
    及審理時證稱：對方拿槍出來，強迫拿現金、簽本票時，被
    告吳景隆不在場云云，然此與彼等前開於警詢所證情節不符
    且與前揭被告吳景隆所持用行動電話通聯紀錄所顯示之基地
    台位置不符，難以採信。
  (4)證人即被告趙克、黃金龍於本院所為有利於被告吳景隆之
    證詞，與事實不符，已如前述，不能作為被告吳景隆有利之
    認定。
  (七)此外，復有在上揭臺中市○○○街22號一樓所扣得之林正賢
    所有天九牌一付、骰子65顆、張雅怡所有之郵局存簿及金融
    卡影本、臺北銀行活期儲蓄存款開戶申請資料、存摺對帳單
    、存摺及金融卡影本、台新商業銀行信用卡、信用卡申請資
    料及帳單明細影本、富邦商業銀行信用卡、信用卡申請書影
    本及資金往來資料、陳泓霖所有之誠泰商業銀行活期儲蓄存
    款開戶申請資料、存摺存款對帳單及存摺影本、陳景暘所有
    誠泰商業銀行活期儲蓄存款開戶申請資料、存摺存款對帳單
    及存摺影本等在卷可稽。
  (八)綜上所述，被告吳景隆、黃金龍、張榮、趙克所辯未有
    上揭強盜之犯行云云，應係卸責之詞，不足採信。本件事證
    明確，被告吳景隆、黃金龍、張榮、趙克之犯行，均堪
    認定。至被告張榮於92年2月21日下午警詢時拒絕夜間詢
    問，故無該次警詢光碟，本院自無從勘驗調查，附此敘明。
三、論罪科刑部分：
  (一)查被告吳景隆、黃金龍、張榮、趙克行為後，94年1月7
    日修正公布之刑法，自95年7月1日施行，修正後之刑法刪除
    第55條關於牽連犯之規定。本件被告所犯加重強盜、不正方
    法由自動付款設備取得他人之物罪間，具有牽連犯之關係。
    依修正前即行為時之規定，應從一重之罪處斷；依修正後之
    刑法既已刪除牽連犯之規定，則所犯上述各罪應依數罪併罰
    之規定分論併罰。比較新舊法之規定，修正後之規定並非較
    有利於被告，依刑法第2條第1項之規定，應適用行為時之法
    律，即適用修正前刑法第55條牽連犯之規定。另95年7月1日
    施行之刑法第28條規定：二人以上共同實行犯罪之行為者，
    皆為正犯。考其立法意旨，係將修正前共同正犯包括陰謀共
    同正犯及預備共同正犯之範圍，縮小在著手實行犯罪概念下
    共同參與行為者為限，始成立共同正犯，爰將實施修正為實
    行，是以新刑法對於共同正犯之規定，與修正前相較，其所
    定共同正犯之範圍與修正前已有變更。比較修正前、修正後
    之規定，新法並非有利於被告，應適用行為時之共犯規定。
  (二)按刑法上所謂兇器，其種類並無限制，凡客觀上對於人之生
    命、身體、安全構成威脅，具有危險性之兇器均屬之（最高
    法院79年臺上字第5253號判例參照）。查被告趙克等人持
    前揭強盜犯行所用之槍枝攻擊劉翰，致劉翰頭部受有上揭之
    傷害，顯見該物品其質地堅硬，依其重量、材質及使用方式
    ，應足以對於人之身體安全產生危害，是該未扣案疑似之槍
    枝雖無法認定具有殺傷力，但在客觀上顯足以對人之身體構
    成威脅，而係屬具有危險性之兇器無訛。
  (三)核被告吳景隆、黃金龍、趙克、張榮等四人，均係觸犯
    刑法第330條第1項之結夥三人以上攜帶兇器強盜罪、同法第
    339條之2第1項之以不正方法由自動付款設備取得他人之物
    罪。被告吳景隆等四人與「九指」等三人就上揭結夥三人以
    上攜帶兇器強盜、以不正方法由自動付款設備取得他人之物
    等犯行間，互有犯意聯絡及行為分擔，均為共同正犯。又被
    告吳景隆等四人所犯前開結夥三人以上攜帶兇器強盜罪與以
    不正方法由自動付款設備取得他人之物罪間，有方法結果之
    牽連關係，為牽連犯，依修正前刑法第55條規定，從一重之
    結夥三人以上攜帶兇器強盜罪處斷。公訴人就被告吳景隆等
    犯行部分，雖漏未認定係以攜帶兇器強盜，亦未引用刑法第
    339條之2第1項之以不正方法由自動付款設備取得他人之物
    罪等條文，惟因公訴人於犯罪事實欄已明確記載上揭犯罪事
    實，上揭犯罪事實既經起訴，本院自得加以裁判。另按竊盜
    罪係侵害財產之監督權；行為人乘人不知，將他人支配下之
    財物，移入自己實力支配（管領）下始構成竊盜。本件被告
    張榮係強盜罪之共同正犯，被害人張雅怡所有上開財物既
    因強盜行為而在被告等人之支配下，張雅怡已失去對該皮包
    之監督權，是被告張榮之上開自張雅怡皮包內取走鑽石項
    鍊之行為即為強盜罪之部分行為，不另成立竊盜罪。
  (四)吳景隆前於86年間，因妨害自由罪，經法院判處有期徒刑10
    月確定，經緝獲後，於92年11月13日始執行完畢（不構成累
    犯）；張榮前於84年間，因犯偽造有價證券罪，經法院判
    處有期徒刑4年確定，於87年5月20日縮短刑期假釋出監，嗣
    未經撤銷假釋，於89年9月13日縮刑期滿以已執行論；趙克
    前於77年間因搶奪搶劫軍法罪，經法院於76年5月26日判
    處有期徒刑12年，嗣逢減刑，經減為有期徒刑8年4月確定，
    另於82年間，因犯違反槍砲彈藥刀械管制條例、搶奪等罪，
    經法院於82年3月25日判處有期徒刑1年6月、8月，並定應執
    行刑為有期徒刑2年確定，經接續執行後，於84年1月14日假
    釋付保護管束，嗣經撤銷假釋執行殘刑3年1月25日，另於85
    年間，因先後犯賭博、妨害自由等罪，經法院於86年3月1日
    、87年6月19日各判處有期徒刑3月、6月，嗣經定應執行刑
    為有期徒刑7月確定，經與上揭殘刑接續執行後，於89年5月
    23日縮短刑期假釋出監，於90年12月27日縮刑期滿未經撤銷
    假釋而執畢，有臺灣高等法院被告前案紀錄表在卷可稽。被
    告張榮、趙克二人於受有期徒刑之執行完畢後5年內，
    故意再犯本件有期徒刑以上之罪，不論依修正前之刑法第47
    條，或修正後之刑法第47條第1項之規定，均構成累犯，對
    被告而言並無有利或不利之情形，自不生新舊法比較之問題
    ，應逕依現行刑法第47條第1項，論以累犯，並加重其刑。
  (五)原審認定：被告黃金龍、吳景隆未參與強盜部分而為無罪
    判決，另認定張榮所涉竊盜亦為有罪，應有未當，已見前
    述。被告等行為後，刑法第55條牽連犯規定，已經刪除，
    共同正犯之規定，亦有修正，原審未及比較適用，尚有未恰
    。被告張榮、趙克上訴否認犯罪，為無理由，檢察官就
    此部分之上訴應屬有據，爰將原判決關於被告黃金龍、趙克
    、吳景隆（關於強盜部分）、張榮部分均予撤銷。張榮
    被訴竊盜部分之行為，雖經公訴人以與結夥攜帶兇器強盜
    部分犯行，依數罪併罰起訴，原審法院亦認係數罪併罰，而
    分別論處。但張榮上開自被害人張雅怡已被強盜之皮包內
    取走鑽石項鍊之行為，仍屬強盜行為之一部。強盜部分既經
    上訴本院，本院判決後，再經最高法院撤銷發回本院，效力
    自應及於上開被指為竊盜部分之行為。原審判決關於竊盜部
    分之判決，並未確定，本院亦應就此部分併予撤銷。爰審酌
    被告黃金龍、趙克、吳景隆、張榮均有犯罪前科（各有
    其等之臺灣高等法院被告前案紀錄表可稽），素行不佳，本
    件共同謀議，分工合作，引誘被害人劉翰等七人參與賭博，
    再以誣指詐賭方式強盜彼等財物，其中被告吳景隆、黃金龍
    係基於主導之地位，被告張榮、趙克於犯案過程中均有
    使用暴力手段；被告張榮於最初警詢及檢察官偵訊時坦承
    犯行，並供出大致犯罪全貌；而被告黃金龍、趙克、吳景
    隆則均否認犯行，未見有改悔之意等一切情狀，分別量處如
    主文第二項所示之刑。另本案強盜所使用疑似手槍之物並未
    扣案，無從查證是否尚存在，為免日後執行困難，爰不予宣
    告沒收。
  (六)公訴意旨另以：被告張榮於上開被害人劉翰等七人手腳及
    眼睛遭捆綁、矇住，而經趙克等人將劉翰等人身上財物搜
    括後之際，於91年12月5日凌晨2時許，張榮欲與吳景隆一
    起離去現場時，發現被害人張雅怡皮包內另有條值錢之鑽石
    項鍊，竟自行另萌竊盜之犯意，獨自將之竊取佔為己有，並
    於91年12月10日持往臺中縣潭子鄉大豐當舖典當得款5千元
    ，因認被告張榮另涉有竊盜罪嫌。然按竊盜罪係侵害財產
    之監督權；行為人乘人不知，將他人支配下之財物，移入自
    己實力支配（管領）下始構成竊盜。本件被告張榮係強盜
    罪之共同正犯，被害人張雅怡所有上開財物既因強盜行為而
    在被告等人之支配下，張雅怡自已失去對該皮包之監督權，
    是被告張榮之上開自被害人張雅怡皮包內取走鑽石項鍊之
    行為即為強盜罪之部分行，不另成立竊盜罪，因而不另為無
    罪諭知。
四、被告柳閔鐘、張瑋庭無罪部分：
  (一)公訴意旨略以：被告柳閔鐘、張瑋庭與黃金龍、吳景隆、陳
    胤宏（原名陳景文，業經判決無罪確定）等人共同基於假設
    賭局真強盜之犯意聯絡，於91年11月下旬間即謀議由黃金龍
    到臺北接洽一個詐賭集團到臺中聚賭，再以其等詐賭為由強
    劫其等財物；同年12月4日下午2時許，先由吳景隆出面向友
    人林正賢借用業已停業之臺中市○○○街22號一樓店面，再
    由黃金龍於該日下午5時許，向劉翰訛請一同南下臺中市協
    助處理一筆5千萬元之債務，劉翰乃再邀請友人陳泓霖、陳
    景暘、蔡佳明、張雅怡、吳政道、周旭杰等人南下臺中市，
    途中黃金龍即密集與位於臺中市之吳景隆聯絡，約於同日晚
    上8時30分許，黃金龍與劉翰等七人抵達上開臺中市○○○
    街22號一樓，黃金龍即言現去處理債務仍太早，先捧其友人
    「阿柳」柳閔鐘、「細架」張瑋庭所經營之賭場，劉翰、陳
    泓霖、陳景暘、蔡佳明、張雅怡等五人不疑有詐而分別下場
    與黃金龍、吳景隆、張榮等人玩賭天九牌，柳閔鐘、張瑋
    庭二人在旁泡茶招待或輪流下場賭博，吳政道、周旭杰二人
    則在賭桌旁觀看賭博情形，直至同日晚上11時，趙克打電
    話與吳景隆聯絡暗示要進場，吳景隆即以朋友要進場為由要
    張榮到外面帶人，張榮出去外面接洽時，趙克即給張
    榮一把槍械要其帶在身上並暗示進場後要伺機指證劉翰等
    五人詐賭，趙克即帶著陳胤宏及另二位成年男子進場，再
    由所帶進之真實姓名不詳僅有手指九根之男子下場賭博，約
    十餘分鐘後張榮即依趙克暗示持槍朝劉翰等七人指稱詐
    賭，並以該槍柄敲打劉翰頭部成傷，致令劉翰等七人不能抗
    拒，趙克等人即分別拿出事先準備之膠帶將劉翰等七人手
    腳及眼睛綑綁、矇住限制其等行動自由，在場之人黃金龍、
    吳景隆、柳閔鐘、張瑋庭、張榮、陳胤宏、趙克等人即
    分工將劉翰等人身上財物搜括一空，並要劉翰等人說出所搜
    出之信用卡、金融卡密碼，再分持所搜括之信用卡、金融卡
    分赴金融機構自動櫃員機領出存款、預借現金，並當場施強
    暴、脅迫於下場賭博之劉翰等五人，必須簽下30萬元本票各
    三紙，直至91年12月5日上午11時許，黃金龍等人見目的已
    達到，始將劉翰等人鬆綁要劉翰等人立即駕車北上回家，並
    揚言不馬上回臺北立即開槍打死其等人員，致劉翰等人因之
    心生畏懼，立即駕車北返。因認被告柳閔鐘、張瑋庭亦涉犯
    刑法第330條第1項之結夥三人以上攜帶兇器強盜罪嫌。
  (二)按犯罪事實應依證據認定之，無證據不得認定犯罪事實，又
    不能證明被告犯罪或其行為不罰者，應諭知無罪之判決，刑
    事訴訟法第154條第2項、第301條第1項分別定有明文。再事
    實之認定，應憑證據，如未能發現相當之證據，或證據不足
    以證明，自不能以推測或擬制之方法，以為裁判基礎（最高
    法院40年臺上字第86號判例意旨參照）。次按告訴人之告訴
    ，本以使被告受刑事訴追為目的，故其陳述是否與事實相符
    ，自應調查其他證據以資審認，苟其所為攻擊之詞尚有瑕疵
    ，則在此瑕疵未予究明以前，即不能遽採為斷罪之基礎。另
    按認定犯罪事實所憑之證據，雖不以直接證據為限，間接證
    據亦包括在內，然無論直接或間接證據，其為訴訟上之證明
    ，須於通常一般之人均不致於有所懷疑，而得確信其為真實
    之程度者，始得據之為有罪之認定，倘其證明尚未達到此一
    程度，而有合理性懷疑之存在時，即無從為有罪之認定。（
    最高法院69年臺上字第1531號判例、76年臺上字第4986號判
    例可資參照）。末按檢察官就被告犯罪事實，應負舉證責任
    ，並指出證明之方法。因此，檢察官對於起訴之犯罪事實，
    應負提出證據及說服之實質舉證責任。倘其所提出之證據，
    不足為被告有罪之積極證明，或其闡明之證明方法，無從說
    服法官以形成被告有罪之心證，基於無罪推定之原則，自應
    為被告無罪判決之諭知，最高法院亦著有92年臺上字第128
    號判例可憑。
  (三)公訴意旨認被告柳閔鐘、張瑋庭涉有前開加重強盜等犯行，
    無非係以證人劉翰等七人於警詢及偵查中之證述、被告柳閔
    鐘、張瑋庭所使用之行動電話與黃金龍、吳景隆、張榮、
    趙克於91年12月4日下午2、3時起至翌日中午時，彼此間
    有多次密切之通聯紀錄為其主要論據。惟訊據被告柳閔鐘、
    張瑋庭均堅詞否認有何上揭加重強盜等犯行，被告柳閔鐘辯
    稱：當日黃金龍與劉翰等七人南下臺中後，伊即將渠等帶至
    上揭柳陽西街處所喝茶、聊天，而吳景隆、趙克亦前來泡
    茶、聊天，剛開始尚無打牌之情事，在有人提議要玩賭天九
    牌後，其因另有要事離開現場，之後發生何事並不清楚等語
    ；被告張瑋庭則辯稱：其認識林正賢，平日就在該處所出入
    ，當日到現場僅是在泡茶，並未下場玩賭，只在裡外走動，
    之後見有人發生衝突時，有請他們不要爭執，嗣即到外面客
    廳喝茶，不知劉翰等七人遭人強盜等語。經查：
  (1)被害人劉翰於92年1月17日、92年2月20日警詢，張雅怡於同
    月17日警詢，陳景暘於同月17日、同年2月20日警詢，陳泓
    霖於同年1月17日警詢時，雖均曾指稱：現場為柳閔鍾與張
    瑋庭經營之賭場，柳閔鍾亦有參與賭博，且於張榮指稱彼
    等詐賭時在場等語，然本件案發現場非屬職業賭場，且被告
    柳閔鍾與張瑋庭亦非現場之屋主或使用人，業如前所述，顯
    見被害人等上開警詢所述「現場為柳閔鍾與張瑋庭經營之賭
    場」乙情，已非事實，另參酌證人劉翰、蔡佳明、張雅怡、
    陳景暘、吳政道、陳泓霖分別於偵查及原審審理時證稱：被
    告柳閔鐘在見面不久即離開，未參與賭博、亦未參與強盜行
    為等語，且被告柳閔鐘於當日由被告黃金龍介紹其和被告吳
    景隆與證人劉翰等七人認識後，於證人劉翰等七人與被告吳
    景隆等人因賭博而發生糾紛前即離開現場等情，業據證人劉
    翰於偵查中證稱：「（問：柳閔鐘當時在作何事？）黃金龍
    帶我們去那裡，介紹柳閔鐘給我們認識，我們喝茶一陣子大
    家才提議要玩牌，我們剛開始玩沒有多久柳閔鐘就走了，爭
    執時他不在現場，之後也沒有再看到他了」、「（問：柳閔
    鐘當時在做何事？）他說他有一件債務的問題要大家商量一
    下，當時有和我們玩一下，之後他就不見了」、「（問：當
    時柳閔鐘是否在現場？）剛開始時在，我們有打招呼，之後
    他就不見了，發生衝突時他不在場」等語（見偵字第4485五
    號偵查卷一第146頁至152頁）；復於原審時證稱：「黃金龍
    、柳閔鐘沒有賭」、（問：當時柳閔鐘有無在現場？）沒有
    」、「（問：賭博過程，有無看到柳閔鐘在現場？）沒有」
    、「（問：與九指在一起的人，有無包括柳閔鐘？）沒有」
    、「警訊說的，有的不是那麼明確。我認定說，黃金龍約我
    與柳閔鐘在那個地方見面，所以我以為這個房子是柳閔鐘租
    的。報案才說是柳閔鐘的賭場」、「（問：為何報案時說柳
    閔鐘與你們一起賭博？提示警詢第二次筆錄）我現在可以確
    認柳閔鐘沒有與我一起賭博。黃金龍只有介紹柳閔鐘認識，
    所以我才這樣講，實際上他沒有與我一起賭博」等語明確（
    見原審卷一第188頁至195頁）。經核與證人蔡佳明於原審時
    所證：「（問：在庭被告柳閔鐘是否認識？）他沒有參與扭
    打，也沒有參與賭博」、「（問：柳閔鐘有無叫你簽本票？
    ）沒有」、「（問：簽本票時，柳閔鐘有無在場？）我沒有
    看到他」、「（問：當天有無看過在庭被告柳閔鐘？）剛開
    始時黃金龍找我們至臺中時，有看到柳閔鐘。那時候我們在
    那邊泡茶、閒聊」、「（問：柳閔鐘有無與你們一起賭博？
    ）沒有，那時他有無離開我忘記了」等語、證人張雅怡於原
    審證稱：「（問：柳閔鐘有無賭博？）他好像沒有賭」、「
    （被告柳閔鐘問：賭博時，我有無在場？）柳閔鐘沒有賭，
    所以沒有特別注意」、「（問：在庭被告出事時，有幾個人
    在房內？）…柳閔鐘不在現場」等語（見原審卷三第5頁至8
    頁）、證人陳景暘於偵查中證稱：「（問：事情經過是如陳
    泓霖所述？）大致相同，我現金被拿走了五萬元，是趙克
    拿走的，我提款卡內有將陳泓霖的錢轉過來，他們再領走，
    我的錢也被領走一萬元，他們有強迫我說密碼，張國忠及柳
    閔鐘沒有參與…」等語、證人吳政道於偵查中證稱：「（問
    ：經過情形？）跟他們所言一樣，趙克等四人有參與，張
    國忠及柳閔鐘二人沒有參與」等語相符（見偵字第4485號偵
    查卷二第44頁），已難認上揭證人於偵查中業已明確證述被
    告柳閔鐘涉有上揭加重強盜等犯行。再參以證人陳泓霖於偵
    查中證稱：柳閔鐘沒有強迫我們，也沒有拿我們的東西等語
    （見上揭偵查卷第42頁至43頁）；被害人劉翰於本院更二審
    復證稱：「剛到時柳閔鐘是有在現場，因為是他帶我們過去
    臺中市○○○街22號。剛開始在那邊泡茶聊天，然後不知為
    何臨時起意要賭博；我有看到柳閔鐘陪我們一起賭博，但不
    是全程，他應該是有離開；我不知道起糾紛當時，柳閔鐘有
    無在現場」等語；及證人蔡佳明於本院更二審證稱：柳閔鐘
    沒有跟我們一起賭博，伊不知道柳閔鐘何時離開等語；證人
    陳泓霖於本院更二審證稱那麼久了，且那時有很多人也很混
    亂，不知道誰是誰，那些人之中有無包括在場被告柳閔鐘，
    伊沒有印象等語（見本院更二審卷第7頁、第57-1至57-4頁
    ），顯見被告柳閔鐘上揭辯稱當日在證人劉翰等人玩賭之前
    即已離開現場，並未對證人劉翰等七人為強盜等犯行一節，
    應非無據。另被告張榮於原審亦供稱：「（問：賭博時，
    柳閔鐘有無在現場？）剛開始要賭博時，就沒有看到他」、
    「（問：開始賭博，一直到你離開，有無看到柳閔鐘進來？
    ）沒有」等語（見原審卷二第43頁）、被告黃金龍亦於原審
    供稱：「我與劉翰他們從臺北下來，找不到阿順，柳閔鐘約
    我過去那邊先泡茶，之後大家說要賭博，柳閔鐘就走了，場
    所是何人的我忘記了」等語（見原審卷三第103頁），亦核
    與被告柳閔鐘所辯之情節相符。則被告柳閔鐘當日雖曾出現
    在案發現場，惟在證人劉翰等七人遭「九指」等人強盜之前
    即已離開現場，難謂其對證人劉翰等七人遭強盜之事確已知
    情，且事先早已與「九指」等人有強盜劉翰等七人財物之犯
    意聯絡。又依被告柳閔鐘所持用之0000000000號行動電話之
    通聯紀錄（見他字偵查卷第58頁），自91年12月4日晚上10
    時18分20秒起迄翌日上午7時45分58秒止，被告柳閔鐘並未
    在案發現場附近有何通聯紀錄，自難以認定證人劉翰等七人
    遭「九指」等人強盜之時，被告柳閔鐘仍留在現場，是僅以
    被告柳閔鐘所持用之行動電話通聯紀錄，亦難認定被告柳閔
    鐘涉有上揭加重強盜等犯行甚明。另參以證人林正賢於原審
    審理時均證稱該案發現場係屬其所有之房屋，屋內之賭具為
    其所有等語、證人劉翰於原審亦證稱：「臨時找到一個小房
    間，現場看起來不是賭場」等語（見原審卷一第188頁），
    顯見該案發現場應非屬職業賭場甚明，更不足認為係被告柳
    閔鐘與張瑋庭所經營之賭場。是公訴人僅以被告黃金龍、證
    人劉翰等七人所稱當日係經由被告柳閔鐘之介紹方至上揭柳
    陽西街案發現場玩賭等情，因而認定該處係被告柳閔鐘所經
    營之賭場，且被告柳閔鐘事後亦參與上揭加重強盜等犯行，
    應屬無據，被告柳閔鐘上揭所辯，應屬可採。證人陳泓霖既
    已於本院更二審時到庭詰證如前述，自無再予傳訊之必要，
    附此敘明。
  (2)另證人劉翰於偵查中係證稱：「（問：張國忠當時在作何事
    ？）他在現場但沒有和我們玩牌，有人拿槍出來時他蹲在地
    上，他沒有脅迫我們或打我們」、「（問：何人打你？）張
    榮拿槍有打我，趙克也有拿東西打我，趙克打我的時
    候我已經被制伏在牆角，我沒有看到他拿何物打我」、「（
    問：張國忠所言是否實在？）（註：張國忠稱：衝突時，我
    請他們不要爭執，我當時在裡裡外外走來走去，我沒有拿他
    們的東西）實在，我們被解開時就沒有看到他了，他也沒有
    對我們怎麼樣」等語（見偵字4485號偵查卷一第146頁至152
    頁）；復於原審審理時證稱：遭強盜時，張瑋庭好像是在客
    廳等語（見原審卷一第204頁）。證人陳景暘則於偵查證稱
    ：「（問：事情經過是如陳泓霖所述？）大致相同，我現金
    被拿走了五萬元，是趙克拿走的，我提款卡內有將陳泓霖
    的錢轉過來，他們再領走，我的錢也被領走一萬元，他們有
    強迫我說密碼，張國忠及柳閔鐘沒有參與…」等語、證人吳
    政道則於偵查中證稱：「張國忠及柳閔鐘二人沒有參與」等
    語（見偵字第4485號偵查卷二第44頁）。證人劉翰、陳景暘
    、吳政道既與被告張瑋庭素不認識，又係屬被害人，衡情當
    無設詞迴護被告張瑋庭之理，顯見被告張瑋庭當日並未與證
    人劉翰等人因玩賭而發生爭執，亦未出手毆打證人劉翰，事
    後更無參與上揭強盜證人劉翰等七人財物等犯行甚明。另參
    以被告張瑋庭當日確實僅在案發現場外之客廳泡茶並未參與
    上揭加重強盜等犯行一節，亦據被告吳景隆、趙克於原審
    審理時供述屬實等情，益徵被告張瑋庭上揭所辯應非虛構，
    而屬可採。況被告吳景隆、趙克等人既係藉詞劉翰等七人
    詐賭為由而行強盜之實，而被告張瑋庭又未下場玩賭，依卷
    內事證，復查無積極證據足資證明被告張瑋庭亦知悉上情，
    自不能僅因其於事發之時在場並目睹過程，或未阻止強盜犯
    行之發生，即謂其就被告吳景隆、黃金龍、張榮、趙克
    及「九指」等人之上揭加重強盜犯行有何犯意之聯絡或行為
    之分擔。又該案發現場非屬職業賭場，證人劉翰等人係在被
    告黃金龍之提議下始起意玩賭之事實，業如前述，是公訴人
    僅以被告張瑋庭當日在案發之柳陽西街現場且發生爭執之時
    未曾離開現場之情，而據以認定該處係被告張瑋庭所經營之
    賭場，並認被告張瑋庭與被告吳景隆、黃金龍、張榮、趙
    克及「九指」等人共犯上揭加重強盜等犯行，尚屬無據。
  (3)又依前所述，被告張瑋庭、柳閔鐘等人平日即常在該柳陽西
    街22號一樓出入，當日亦無例外，則渠等所使用之行動電話
    當日在現場有使用紀錄，乃屬當然，惟除有明確證據證明該
    日渠等所使用之行動電話係隨身攜帶之外，渠等一時未將該
    行動電話帶走或曾任由在場之其他人借用撥打，亦不無可能
    。至前述被告黃金龍、吳景隆於該日下午起，雖分別與被告
    張瑋庭、柳閔鐘有數次之通聯記錄，然並無任何證據可資證
    明其等通話之內容，因刑事被告並無自證自己無罪之義務，
    是縱上開通聯記錄確為彼等相互間之聯繫，亦有可能僅係日
    常事務之對話，尚難憑此遽認被告柳閔鐘、張瑋庭即係與被
    告黃金龍、吳景隆聯繫上揭設局強盜被害人劉翰等七人財物
    事宜，自難據此即為不利於被告柳閔鐘、張瑋庭之認定。
  (4)雖同案被告張榮曾於92年2月22日之警詢、偵查中供稱：
    該柳陽西街22號一樓賭場係由柳閔鐘所經營，當日係由黃金
    龍、柳閔鐘、吳景隆設計賭局強盜被害人財物，是吳景隆打
    電話要其前往抓賭，柳閔鐘當日亦曾拿槍出來強盜劉翰等七
    人財物云云；另於當日原審為聲請羈押案件之訊問時亦供稱
    ：柳閔鐘有拿被害人之信用卡前往領款云云。然被告張榮
    自92年3月19日起之偵查、審理時，均翻異前詞，改稱當日
    確實在現場賭博，並無人持有槍枝，亦無人有強盜犯行，該
    日所為之供述係為配合警方人員辦案所為之陳述等語，則被
    告張榮於92年2月22日所為之供述是否與全部事實相符，
    非無探求之餘地。對照被告張榮於92年2月22日所為之三
    次供述，被告張榮所述除明確指稱被告趙克持槍參與外
    ，其就當日被告黃金龍、柳閔鐘、吳景隆如何設局、如何分
    工、究係由被告趙克、「九指」之人策劃強盜事宜或是被
    告吳景隆、柳閔鐘所策劃、被告吳景隆究有無持錄音機錄音
    、在場參予強盜之人究竟尚有何人等情，均未為內容一致之
    供述，則其此部分之供述是否誇大，不無可能。又被告張榮
    當日於偵查、原審訊問時均未曾提及「九指」等人，反係
    以另三位不認識之人或該三人係屬被告趙克之友人稱之（
    見偵字第4485號偵查卷第126頁、原審法院92年度聲羈字第
    100號刑事卷第7頁）。然當日在場之「九指」之人，其手上
    乃短少一根手指頭，此業為證人劉翰、陳景暘於偵查、原審
    審理中證述屬實，並經在場賭博之被告吳景隆、趙克於審
    理時供述屬實，顯見該「九指」之人其身體特徵至為明顯，
    被告張榮要指認其特徵當無困難；依被告張榮事後於原
    審審理時所言，該「九指」之人當日係由其所邀同前往該處
    玩賭，屬其之友人綽號「九指強」，但年籍不詳，則以被告
    張榮於遭逮捕當日即92年2月22日，於警詢中已自白自己
    涉犯上揭加重強盜犯行，且詳述該犯行之分工狀況，並自白
    參與上揭加重強盜等犯行之人尚有被告吳景隆、黃金龍、柳
    閔鐘等情觀之，衡情其當無另於偵查、原審法院訊問時迴護
    「九指」之人之必要？況被告柳閔鐘於當日由被告黃金龍介
    紹其和被告吳景隆與證人劉翰等七人認識後，於證人劉翰等
    七人與被告吳景隆等人因賭博而發生糾紛前即離開現場等情
    ，已如前述，而同案被告陳胤宏亦因當日未曾到過現場，經
    原審查明屬實後判決無罪確定在案，被告柳閔鐘既未曾參與
    嗣後之賭博，自無從與證人劉翰等七人發生糾紛，更遑論爭
    執之後有上揭強盜劉翰等七人財物之犯行，顯見被告張榮
    上揭於92年2月22日所為之當日參與強盜犯行之人尚包括被
    告柳閔鐘、陳胤宏等人部分之供述，應與事實不符，而不足
    採為不利於被告柳閔鐘之證據。
  (四)綜上所述，本件公訴人所舉之證據，尚不足積極證明被告柳
    閔鐘、張瑋庭二人有上揭加重強盜等犯行，自不能僅依上揭
    公訴人所舉之證據，而遽入人於罪。此外，本院復查無其他
    積極證據足資證明被告柳閔鐘、張瑋庭二人與黃金龍、吳景
    隆、張榮、趙克及「九指」等人間就上揭加重強盜等犯
    行間有何共同之犯意聯絡或行為之分擔，既不能證明被告柳
    閔鐘、張瑋庭涉犯上揭加重強盜等罪嫌，揆諸前開法條及判
    例說明，自應諭知被告柳閔鐘、張瑋庭無罪。原審經過詳查
    ，以被告柳閔鐘、張瑋庭之犯罪不能證明，因而為無罪之諭
    知，經核並無違誤，檢察官上訴意旨，仍執前情指摘此部分
    原判決不當，為無理由，應予駁回其此部分上訴。
五、被告張榮經合法傳喚，無正當理由不到庭，爰就關於其犯
    行部分，不待其陳述逕行判決。
六、據上論斷，應依刑事訴訟法第371條、第369條第1項前段、
    第364條、第368條、第299條第1項前段，刑法第2條第1項、
    第330條第1項、第339條之2第1項、第47條第1項，修正前刑
    法第28條、第55條，刑法施行法第1條之1，判決如主文。
本案經檢察官陳佳琳到庭執行職務。
中    華    民    國   100    年    3     月    30    日
            刑事第二庭    審判長法  官  邱  顯  祥
                                法  官  姚  勳  昌
                                法  官  張  國  忠
以上正本證明與原本無異。
如不服本判決應於收受送達後10日內向本院提出上訴書狀，其未
敘述上訴之理由者，並得於提起上訴後10日內向本院補提理由書
（均須按他造當事人之人數附繕本）「切勿逕送上級法院」。

                                書記官  卓  佳  儀
中    華    民    國   100    年    3     月    30    日
附錄本案論罪科刑法條：
刑法第330條（加重強盜罪）
犯強盜罪而有第321條第1項各款情形之一者，處7年以上有期徒刑。
前項之未遂犯罰之。
刑法第339條之2（違法由自動付款設備取得他人之物之處罰）
意圖為自己或第三人不法之所有，以不正方法由自動付款設備取
得他人之物者，處3年以下有期徒刑、拘役或1萬元以下罰金。
以前項方法得財產上不法之利益或使第三人得之者，亦同。